臺灣板橋地方法院交通事件裁定　　　　 96年度交聲字第422號
原處分機關　交通部公路總局臺北區監理所板橋監理站
異　議　人
即受處分人　甲○○
上列受處分人即異議人因違反道路交通管理處罰條例案件，對於
交通部公路總局臺北區監理所板橋監理站96年3 月23日所為板監
裁字第裁41C00000000號處分不服，聲明異議，本院裁定如下：
    主  文
異議駁回。
    理  由
一、異議意旨略以：異議人即受處分人甲○○於民國95年11月17
    日19時30分許，駕駛車號P28-275 號重型機車，沿臺北縣板
    橋市○○路○ 段160 巷左轉沙崙街時，與左方直行之來車碰
    撞致其受傷。惟當時該路口號誌並未運作，異議人有於路口
    前暫停，待無來車後始緩慢駛越路口，應係左方直行來車疏
    失致發生車禍。但原處分機關仍以伊違反道路交通安全規則
    肇事致人受傷而裁處，自有未服，爰依法聲明異議，請求撤
    銷原處分云云。
二、按汽車駕駛人，駕駛汽車違反道路交通安全規則，因而肇事
    致人受傷者，記違規點數3 點，道路交通管理處罰條例第61
    條第3 項定有明文。又汽車行至無號誌或號誌故障而無交通
    指揮人員指揮之交岔路口，支線道車應暫停讓幹線道車先行
    。未設標誌、標線或號誌劃分幹、支線道者，少線道車應暫
    停讓多線道先行；車道數相同時，轉彎車應暫停讓直行車先
    行；同為直行車或轉彎車者，左方車應暫停讓右方車先行；
    而左轉彎時，應距交岔路口三十公尺前顯示方向燈或手勢，
    換入內側車道或左轉車道，行至交岔路口中心處左轉，並不
    得占用來車道搶先左轉，道路交通安全規則第102 條第1 項
    第2 款前段、第5 款亦有規定。
三、經查：
  (一)本件異議人即受處分人人甲○○於95年11月17日19時30分許
    ，騎駛車號P28-275 號重型機車（下稱A 車），沿臺北縣板
    橋市○○路○ 段160 巷北向騎至沙崙街口時，欲左轉往沙崙
    街西向路段，與沙崙街東向由乙○○所騎駛之車號VOZ-596
    號輕型機車（下稱B 車）碰撞，致乙○○受有臉部、肩部、
    右手、腳等多處擦挫傷之傷害，有卷附道路交通事故現場圖
    、道路交通事故調查報告表、異議人及乙○○交通事故談話
    紀錄表、交通事故現場暨車損照片等可資佐證。
  (二)雖異議人仍執前詞辯稱：當時該路口號誌並未運作，伊有於
    路口前暫停，待無來車後始緩慢駛越路口，並無轉彎車不讓
    直行車先行之違規云云。而上開時間，臺北縣板橋市○○路
    ○ 段160 巷、沙崙街口號誌無動作，雖有卷附道路交通事故
    調查報告表(一)第12項為憑，但汽車行至無號誌或號誌故障而
    無交通指揮人員指揮之交岔路口，則應依前揭說明之道路交
    通規則第102 條第1 項第2 款前段決定路權，非謂在號誌未
    運作之路口來車互無讓行義務。
  (三)而異議人固辯稱伊有在路口前暫停，待無來車駛開始左轉，
    然證人乙○○到庭證稱：本件車禍發生，是異議人騎到我的
    車道跟我碰撞，發生碰撞位置如我在照片編號1 所畫的△圖
    形處等語（見本院96年5 月7 日訊問筆錄）。復參以警製現
    場圖、現場照片所示，本件車禍碰撞點，係東向直行之B 車
    車頭與左轉之A 車左前側發生碰撞，以B 車正面撞向A 車左
    前側之撞擊方式，兩車撞擊後應會向東偏移倒地，故倒地處
    應在碰撞處東向。而以現場圖所示散落物（安全帽）所在、
    A 車倒地處觀之，證人乙○○所標示之兩車碰撞處（即照片
    編號1 所示，約路口前5 公尺處），應屬實在。可證兩車約
    略在沙崙街東向路口前5 公尺左右碰撞，安全帽落地滾動至
    路口前3.6 公尺處，而A 車受撞則倒在東向路口前1.2 公尺
    處（另B 車為路人扶起置放路邊）。
  (四)而左轉彎時，應行至交岔路口中心處左轉，前述道路交通安
    全規則第102 條第1 項第5 款既有明定，而異議人竟未在交
    岔路口中心處完成左轉動作，而係擅自越入沙崙街東向路段
    ，在路口前約5 公尺左右與B 車發生車禍，顯有違上揭規定
    。且A 車受撞處為左前側車身（見照片編號6 、7） ，顯見
    A 車越入沙崙街東向路段時車頭尚未轉正，其係進入沙崙街
    東向路段開始左轉，而未依規定於路口中心處左轉，違規情
    事業臻明確。而因異議人未依前開規定等待直行之B 車先行
    通過，而搶先左轉，且不依規定於路口中心處左轉，擅行駛
    入沙崙街東向路段左轉，致證人乙○○閃避不及肇事受傷，
    異議人前開違規行為為肇事致人受傷之原因，故其違反道路
    交通安全規則肇事致人受傷，堪以認定。
  (五)從而，異議人轉彎車未讓直行車先行，復圖便搶道進入沙崙
    街東向路段左轉，而未依規定於路口中心處左轉，因而肇事
    致人受傷，其違規事實明確，原處分機關據以援引上開規定
    ，以異議人違反交通規則致人受傷，記違規點數3 點，並無
    不當。本件異議為無理由，應予駁回。另異議人侵犯路權之
    行為，另該當於道路交通管理處罰條例第48條之罰則，未見
    原處分機關裁處，建請原處分機關依法處置，以示平允。
據上論斷，應依道路交通案件處理辦法第19條，裁定如主文。
中　　華　　民　　國　　96　　年　　5 　　月　　8 　　日
                    交通法庭    法  官  林漢強
上正本證明與原本無異。
如不服本裁定，應於裁定送達後5日內向本院提出抗告狀。
                                書記官  曾千庭
中　　華　　民　　國　　96　　年　　5　　月　　9　　日
